臺灣桃園地方法院刑事判決
111年度易字第186號
公  訴  人  臺灣桃園地方檢察署檢察官 
被      告  邱鼎鈞



上列被告因妨害自由案件，經檢察官提起公訴（110年度偵字第2
4300號），本院判決如下：
    主  文
邱鼎鈞無罪。
    理  由
一、公訴意旨略以：被告邱鼎鈞因認告訴人廖文胤於民國110年4
    月14日晚間8時58分許，駕駛自用小客車行駛至桃園市○○區○
    ○路0段000號前時之駕車方式有所不當而心生不滿，竟基於
    妨害他人行使權利之強制犯意，於同日晚間9時許，在上開中
    華路1段859號前，將其所騎乘之車牌號碼000-0000號普通重
    型機車橫停在告訴人所駕駛前開車輛前方，以此強暴方式妨
    害告訴人自由通行之權利。嗣因告訴人報警處理，警方到場後
    ，始悉上情。因認被告涉犯刑法第304條第1項之強制罪嫌等
    語。
二、按犯罪事實應依證據認定之，無證據不得認定犯罪事實；又
    不能證明被告犯罪者，即應諭知無罪之判決，刑事訴訟法第
    154條第2項、第301條第1項分別定有明文。次按事實之認定
    ，應憑證據，如未能發現相當證據，或證據不足以證明，自
    不能以推測或擬制之方法，為裁判基礎；且認定不利於被告
    之事實須依積極證據，苟積極證據不足為不利於被告事實之
    認定時，即應為有利於被告之認定；而認定犯罪事實所憑之
    證據，雖不以直接證據為限，間接證據亦包括在內，然而無
    論直接證據或間接證據，其為訴訟上之證明，須於通常一般
    之人均不致有所懷疑，而得確信其為真實之程度者，始得據
    為有罪之認定，倘其證明尚未達到此一程度，而有合理之懷
    疑存在而無從使事實審法院得有罪之確信時，即應由法院為
    諭知被告無罪之判決（最高法院40年台上字第86號、30年上
    字第816號、76年台上字第4986號判決先例意旨參照）。又
    檢察官就被告犯罪事實，應負舉證責任，並指出證明之方法
    ，刑事訴訟法第161條第1項定有明文。因此，檢察官對於起
    訴之犯罪事實，應負提出證據及說服之實質舉證責任。倘其
    所提出之證據，不足為被告有罪之積極證明，或其指出證明
    之方法，無從說服法院以形成被告有罪之心證，基於無罪推
    定之原則，自應為被告無罪判決之諭知（最高法院92年台上
    字第128號判決先例意旨參照）。再者，刑法第304條之強制
    罪，行為人主觀上須有強制之故意，客觀上須以強暴、脅迫
    之方法，使人行無義務之事或妨害人行使權利者，始足當之
    。若行為人不具有妨害他人行使權利之主觀心態，或客觀上
    根本未妨害他人行使權利，均與強制罪之要件有間。
三、公訴意旨認被告涉有上開罪嫌，無非係以被告於警詢、偵訊
    之供述、證人即告訴人廖文胤之指訴、檢察官勘驗筆錄、證
    人廖文胤提供之手機錄影畫面翻拍照片3張、證人廖文胤提
    供之手機錄影畫面、被告提供之錄影畫面、本院勘驗筆錄為
    其主要論據。
四、訊據被告固坦承有於上記時間、地點，將所騎乘之機車橫停
    在證人廖文胤所駕駛車輛之前方，惟堅詞否認有何強制犯行
    ，辯稱：我一開始是停在他車輛右前方，當時只是要向對方
    說他剛剛開車差點撞到我，這樣開車很危險，但證人廖文胤
    不理我，後來證人廖文胤自己打雙黃燈停在路上，且我看到
    證人廖文胤有伸出手指比一個手勢，我以為他要我把車停在
    他的車輛前方跟我談，我才把車輛移到他車輛前方，當我靠
    近駕駛座時，證人廖文胤就說我攔他的車，我又回應說是你
    要我停在前面的，但證人廖文胤就直接報警，我當時也有跟
    證人廖文胤說要不要先把車移到路邊，但他沒有理我。如果
    證人廖文胤當時沒有打雙黃燈，也沒有比手勢，我就不會有
    後續行為。至於當時沒有離開現場，是因為我知道對方已經
    報警，不能離去等語。
五、經查：
　㈠被告有於110年4月14日晚間9時許，在桃園市○○區○○路0段000
    號前，將其所騎乘之車牌號碼000-0000號普通重型機車（下
    稱A車）橫停在證人廖文胤所駕駛汽車前方（下稱B車）之事
    實，業經證人廖文胤於警詢、本院審理中證述明確（見偵卷
    第15至17頁、本院易字卷第72至81頁），並有桃園市政府警
    察局中壢分局偵查隊照片黏貼紀錄表（見偵卷第21、22頁）
    在卷可稽，復經本院勘驗被告設於所戴安全帽之行車紀錄器
    錄影畫面、證人廖文胤所提出之手機錄影畫面確認無訛（見
    本院易字卷第67至71、85至94頁、第112至114、120至122頁
    ），亦為被告所是認，堪以認定。。
  ㈡證人廖文胤於警詢時雖指訴：我在停等紅燈時，一位機車騎
    士在我車輛副駕駛座旁敲打車窗，等到綠燈時，對方又把機
    車擋在我車輛前方，導致我無法前進，之後對方再敲打我車
    輛駕駛座車窗，我便對他說，「你這樣是強制罪，我現在要
    報警了。」，講了3次之後我才打電話報警。在電話途中及
    等待警方到場時，對方與他的機車都是停放在無法往前走的
    狀態，我不知道他的意圖跟我下車可能會遭到的風險，警方
    到場後，才敢下車云云（見偵卷第15、16頁）；於本院審理
    中亦證述：被告追著我的車，又在我停等紅燈時，在我車輛
    右方一直敲我的車方，我不知道被告要做什麼。後來被告將
    機車停在我車輛前方，除非冒者危險後退，否則我判斷是無
    法移動車輛。後來被告朝我走來，我把手機拿給被告看，也
    跟對方說這樣的行為是妨害自由，我要報警，也就是請被告
    離開，無論是直接離開還是把車輛移到旁邊都可以，但被告
    沒有說話，也沒有反應，我報警之後，他也沒有其他動作云
    云（見本院易字卷第73至81頁）。　　
　㈢然查，經本院勘驗被告提供其設於所戴安全帽之行車紀錄器
    錄影畫面，結果如附表勘驗編號1、2所示，可見關於本案行
    車糾紛與被告行為之過程，係被告原騎乘A車行駛在外線車
    道，證人廖文胤則駕駛B車行駛在中間車道，嗣證人廖文胤
    欲變換車道，顯示右方向燈後，未禮讓行進在外線車道之被
    告先行通過，即將車頭驟偏至外線車道，見兩車將要發生碰
    撞，被告即鳴按喇叭警告，證人廖文胤乃將B車駛回中間車
    道，嗣兩車繼續在各自車道直行，後被告減慢速度，待B車
    自左後方之中間車道駛來並停等紅燈，被告在B車右方之外
    線車道上朝B車內質問證人廖文胤「你剛剛是在幹嘛阿?蛤」
    、「你剛剛是在幹嘛阿?」、「你剛剛是在幹嘛阿?」、「嘿
    」「你剛剛到底在幹嘛拉？」、「你剛剛沒有看到我在你旁
    邊嗎？」等語，後被告將A車駛至B車之右前方並望向B車駕
    駛座，此際，證人廖文胤以右手比出倒「V」之手勢（如附
    圖所示）並朝下指向中控台2次，同時亦開啟B車之雙黃燈，
    之後被告即將A車橫停在B車前方，並下車走向證人廖文胤所
    在之B車駕駛座，向證人廖文胤稱「你到底在幹嘛？」，證
    人廖文胤回應說「你先擋我車的...」，被告再稱「你叫我
    停那裡」等語。
　㈣依上開勘驗結果，可知被告固因證人廖文胤之危險駕駛行為
    而心生不滿，然在行車糾紛後，被告仍繼續在外線車道直行
    ，並無刻意變換至中間車道之明顯攔阻證人廖文胤舉動，且
    之後縱有減緩速度，仍係在外線車道等待證人廖文胤所駕駛
    之B車跟上，待證人廖文胤停等紅燈時，被告才在B車右方朝
    車內質問，且無證人廖文胤所指拍打車窗或其他施暴或出言
    脅迫之情，則不僅客觀上難認被告有何實行強迫、脅迫之行
    為，亦難認被告對證人廖文胤自由通行之權利造成妨害，而從
    被告始終保持在外線車道，甚在外線車道等待證人廖文胤跟
    上等情以觀，益徵被告此時應無要阻礙證人廖文胤通行之主
    觀想法，否則被告本可切入中間車道干擾證人廖文胤，又豈
    會捨此不為，持續行駛在外線車道。又被告之後固騎乘A車
    至B車之右前方，然依本院勘驗結果，無法確認被告所處位
    置是否已駛入中間車道，即無從遽認被告已使證人廖文胤在
    中間車道無法前行，而被告也非直接橫停在B車正前方，若
    被告有意不讓證人廖文胤前行，應不致如此，亦難認被告存
    有妨害證人廖文胤通行之犯意。
　㈤被告之後雖再將A車移往B車正前方停放，然其前開移車行為
    ，係在證人廖文胤先比出如附圖所示之倒「V」手勢，更朝
    下方指1次，後亮起雙黃燈，又再筆畫相同之動作1次後方才
    為之，而證人廖文胤於本院作證時固稱其已經忘記當時為什
    麼會比出前開手勢（見本院易字卷第73頁），本院對此也不
    願多加臆測，然證人廖文胤前開動作，確會使一般人理解為
    證人廖文胤是要被告移動到其所指之方向，佐以證人廖文胤
    又亮起雙黃燈，顯示雙黃燈通常表示因車輛故障或其他因素
    而可能暫停在車道上故以此警示其他車輛（暫不論大雨、濃
    霧情形），則被告辯稱其當時以為證人廖文胤要其移車到B
    車前方，並要與其溝通才會移動車輛等語，實非無稽，此觀
    被告下車走向證人廖文胤，當證人廖文胤對其稱「你先擋我
    車的...」時，被告隨即回應「你叫我停那裡」之直率真摯
    反應（見附表勘驗編號1③），更足證被告移動車輛至B車前
    方之目的，應如其所辯，而非刻意阻擋證人廖文胤通行。
　㈥又被告走向B車駕駛座與證人廖文胤溝通不久，證人廖文胤隨
    即撥打電話報警，在警方到場之前，被告固仍將A車繼續停
    放在B車前方，然依據證人廖文胤於本院作證時所稱：「（
    問：在你報警之後，你有想要離開現場嗎？）報警之後我就
    不能離開現場了」等語（見本院易字卷第81頁），可知證人
    廖文胤於報警之後，即決意要停留現場直至警方到場處理，
    復依附表勘驗編號3所示勘驗結果，被告多次提議把雙方車
    輛移往路旁，證人廖文胤均置之未理，堪認證人廖文胤於警
    方抵達現場前，並無移動汽車之打算，則縱使被告未移動A
    車，也未妨害證人廖文胤自由通行權利，與強制罪之要件當屬
    有間，且從被告向證人廖文胤詢問是否移動車輛乙舉，益徵
    被告此際並無妨害證人廖文胤通行之意，只是其獲悉證人廖
    文胤報警後，如同證人廖文胤般，在現場等待警員到場以釐
    清案情而已，是此部分亦不足以認定被告有強制犯意。至於
    證人廖文胤固稱：當時沒有聽到被告提議移車，在報警之後
    ，我沒有注意被告動態云云（見本院易字卷第77、80頁），
    然證人廖文胤報警後，現場另有一熱心騎士上前關切，並有
    與證人廖文胤對話，此有本院勘驗筆錄與截圖可憑（見本院
    易字卷第113、114、121、122頁），可知證人廖文胤當時並
    非完全隔絕外在環境，又豈會對於被告上開提議充耳不聞，
    是證人廖文胤上開證詞，不符常理，難以採信，附此說明。
　㈦至起訴書證據並所犯法條欄二、固記載「惟無論自告訴人或
    被告所提供之錄影畫面，均未見被告將上開普通重型機車橫
    停在告訴人所駕駛之該車前，告訴人有與被告對話，甚至有
    為任何手勢之情」等語，然經本院勘驗結果，證人廖文胤確
    曾比出如附圖之手勢，是起訴書就此部分顯有誤會。
　㈧公訴人於本院審理時雖主張：被告經證人廖文胤告知，獲悉
    其將A車停放在B車前方之行為，已阻擋證人廖文胤前行，仍
    未移動車輛而執意將A車繼續停於B車之前，足認被告為一吐
    怨氣或要求證人廖文胤道歉，而一心攔阻證人廖文胤，該當
    強制罪嫌云云。惟證人廖文胤於報警後，不欲離開現場甚至
    無意移動車輛，業說明如前，被告未移動車輛自不可能妨害
    證人廖文胤之通行權利，何況被告主動提議將車輛移往路旁
    ，更難認其有何阻礙通行之意圖，公訴人僅憑告訴人主觀遭
    妨害通行之指訴，而未仔細觀察前述被告與證人廖文胤之互
    動過程，率認被告主觀上具有強制犯意或客觀上妨害證人廖
    文胤之通行權利，並非可採。另公訴人於本院審理時再主張
    ：被告自承當時希望證人廖文胤向其道歉，可認被告主觀上
    就是要阻止告訴人離去云云，惟縱使被告主觀上存有前開想
    法，不必然表示被告亦有妨害證人廖文胤通行權利之犯意，
    此部分推論過於率斷，亦非可採。
六、綜上所述，公訴意旨執以證明被告犯罪之上開證據，尚未達
    於通常一般之人均不致有所懷疑，而得確信為真實之程度，
    復無其他積極證據足資證明被告有何公訴意旨所指強制犯行
    ，揆諸首揭說明，依無罪推定及有疑唯利被告之原則，本案
    既屬不能證明被告犯罪，自應為無罪之諭知。　
據上論斷，應依刑事訴訟法第301條第1項前段，判決如主文。　
本案經檢察官提古御詩起公訴，檢察官高玉奇、謝咏儒到庭執行
職務。
中　　華　　民　　國　　111 　年　　11　　月　　11　　日
                  刑事第十三庭  法　官　郭鍵融         
以上正本證明與原本無異。
如不服本判決應於收受判決後20日內向本院提出上訴書狀，並應
敘述具體理由。其未敘述上訴理由者，應於上訴期間屆滿後20日
內向本院補提理由書(均須按他造當事人之人數附繕本)「切勿逕
送上級法院」。 
　　　　　　　　　　　　　　  　書記官　陳瀅
中　　華　　民　　國　　111 　年　　11　　月　　14　　日
附表：（勘驗結果）
編號 勘驗檔案名稱 結果 畫面截圖 出處 1 騎士畫面 ①畫面右下角顯示時間20：58：13，畫面為本車（下稱A車）之行車紀錄器拍攝畫面，A車沿外線道向前直行，畫面左前方有一灰色汽車（下稱B車）沿中線道向前直行，後A車駛至B車之右側，兩車平行向前直行【截圖1、2】。20：58：28至20：58：35，A車駛至約B車之車頭處，B車右轉車燈亮起，車頭右偏跨越車道線，可聽見喇叭聲，其後B車駛回中線道，A車續沿外線道向前直行【截圖3、4、5】。20：58：36，A車持續直行在外線道，後放慢速度，可見A車騎士即被告望向中線道。20：59：00，B車自畫面左下角處出現沿中線道直行，A車行駛在B車右側，並可見前方路口號誌為紅燈，B車前方不遠處有停等紅燈之車輛【截圖6、7】。20：59：09，B車停等紅燈，可聽見在B車右方之被告望向B車說：「你剛剛是在幹嘛阿?蛤」、「你剛剛是在幹嘛阿?」、「你剛剛是在幹嘛阿?」、「嘿」，20：59：43，被告望向B車說：「你剛剛到底在幹嘛拉？」，20：59：52，被告望向B車說：「你剛剛沒有看到我在你旁邊嗎？」。 ②21：00：00至21：00：11，A車駛至B車車頭右前方，可見B車駕駛座之人即證人廖文胤於21：00：04、21：00：07以右手比出倒「V」手勢（如附圖），並朝下指向中控台2次，同時可見B車閃黃燈亮起，嗣被告將A車駛至B車正前方停放【截圖8、9】。 ③21：00：12，被告朝B車駕駛座走去。21：00：18，被告說「你到底在幹嘛？」，證人廖文胤說「你先擋我車的...」，被告說「你叫我停那裡」，甲、乙持續對話，惟因收音模糊聽不清楚對話內容。21：00：38，證人廖文胤持手機撥打電話，此時拍攝畫面轉動可見A車停於B車車頭前方，21：00：48，被告說「我剛剛只是想問到底有沒有看到我而已？你這樣子很危險，你差點撞到我你知道嗎？」，證人廖文胤續持手機撥打電話，21：00：59，此時拍攝畫面轉動可見A車橫停於B車車頭前方，並可見證人廖文胤持手機與人通話【截圖10】。 截圖1  本院易字卷第68、69、85至89頁。    截圖2      截圖3      截圖4      截圖5      截圖6      截圖7      截圖8      截圖9      截圖10   2 結股110年度偵字第24300號補充影片調亮 畫面右下角顯示時間21：00：00至21：00：15，此影片檔係擷取前開勘驗結果編號1之片段並調亮畫面之檔案，A車駛至B車車頭右前方，可見B車駕駛座之證人廖文胤，於21：00：04、21：00：07以右手比出倒「V」之手勢（如附圖）並做出朝下指向中控台之動作2次，同時可見B車閃黃燈亮起。  本院易字卷第69、90、91頁。 3 004  畫面右下角顯示時間21：07：14，延續前開勘驗結果編號1，畫面騎乘A車之被告所拍攝之行車紀錄器拍攝畫面，可見A車以車頭朝畫面左側橫停於B車車前，B車駕駛座為證人廖文胤，21：08：26，被告朝B車駕駛座的證人廖文胤說：「哈囉，我們要不要移到旁邊？」，21：08：43，被告說：「哈囉，我們要不要把車子移到旁邊。等警察來。」，證人廖文胤未回應，至21：10：12，可見被告持續站於B車之駕駛座旁。  見本院易字卷第113頁 
附圖：（證人廖文胤所比手勢）